【裁判字號】    88,易,671
【裁判日期】    890217
【裁判案由】    重利
【裁判全文】
台灣基隆地方法院刑事判決                          八十八年度易字第六七一號
    公  訴  人  臺灣基隆地方法院檢察署檢察官
    被      告  甲○○
    選任辯護人  劉光傑律師
右列被告因重利案件，經檢察官提起公訴（八十八年度偵字第三六三四號），本院判
決如左：
    主      文
甲○○共同連續乘他人急迫，貸以金錢，而取得與原本顯不相當之重利，處有期徒刑
肆月，如易科罰金以佰元折算壹日。
    事      實
一、甲○○自民國八十七年十二月間起，與綽號「小郭」及「小莊」之姓名年籍不詳
    之成年男子，三人基於共同之概括犯意，在基隆市○○街二十一號十四樓，經營
    地下錢莊，並在中國時報、自由日報等報紙之分類廣告欄刊登廣告，招徠急需用
    錢，欲辦理小額貸款之不特定人借貸金錢。甲○○等人陸續在上址，乘孫慧錦及
    其他不詳姓名者急需用錢之際貸予金錢，約定利息為借款每十五萬元新台幣（下
    同），每十天為一期，收取利息五萬元，月利高達六十分至一百分，且由借款人
    於借款時簽具本金另加計利息之本票或支票做為保證，以收取與原本顯不相當之
    重利。八十八年十二月間，孫慧錦因需款孔急，依中國時報所載廣告，向甲○○
    等人以電話聯繫，借款十五萬元，為期十天，屆期孫慧錦如數清償。孫慧錦又於
    八十八年一月初，再向甲○○等人借款二十萬元，為期十天，由孫慧錦開立面額
    均為八萬元之支票三張交付「小郭」、「小莊」，屆期其中一張支票未能兌現，
    「小郭」等人竟要求孫慧錦將其所有之車號Ｑ６－４１６７號自用小客車交給甲
    ○○等保管，並由孫慧錦另行開立十五萬元之本票，作為保證，屆期如票款收到
    ，始將車歸還，孫慧錦已匯款二萬元至甲○○等指定之銀行帳戶，尚欠借款含利
    息十三萬元。嗣於八十八年五月三十一日中午十二時五十分許，張馨云亦因缺錢
    使用，循自由時報刊登之廣告所載行動電話號碼0000000000，與甲○
    ○等聯繫，由甲○○駕駛上開孫慧錦所有自用小客車，至基隆市○○路文化中心
    前與張馨云碰面，兩人正在洽談借款相關事宜時，為警當場查獲。
二、案經基隆市警察局第二分局移送台灣基隆地方法院檢察署檢察官偵查起訴。
    理      由
一、右揭事實，業據被告甲○○於警訊及檢察官偵查中坦承不諱，核與證人即借款人
    孫慧錦、張馨云在警訊及偵查中之證詞相符，復有當場扣得孫慧錦所有並發還交
    其保管如事實欄所述自用小客車之贓物認領保管收據一紙在卷可憑。雖被告於本
    院審理時翻異前詞，辯稱係伊欠「小莊」三萬五千元，「小莊」拜託伊向孫慧錦
    收取欠款十三萬元後，將車返還孫慧錦，即可免除三萬五千元債務，伊沒有從事
    放款收取重利之行為，亦不認識「小郭」其人云云。惟查被告如何經營地下錢莊
    ，借款給急迫需錢之不特定人，收取與原本顯不相當之重利等情，不惟經被告於
    警訊及偵查中供陳明確，且與證人孫慧錦、張馨云之證詞，彼此相符。另證人孫
    慧錦亦證實於數次借款及還款時，均係「小郭」、「小莊」出面接洽，參以「小
    莊」肯將行動電話及上開孫慧錦所有自用小客車及欲借給張馨云之借款九萬元交
    給被告使用等情，被告與「小郭」、「小莊」顯然係共同從事貸款而收取重利，
    其辯稱沒有「小郭」此人，亦不知「小莊」年籍、住址，僅係受「小莊」委託收
    款云云，無非係迴護該二名共同被告，其辯詞顯非可採，本件事證明確，被告犯
    行所堪以認定。
二、被告甲○○乘他人急需用錢之際，貸以金錢並收取顯不相當之重利，核其所為，
    係犯刑法第三百四十四條之重利罪。被告與「小郭」、「小莊」二人，彼此間有
    犯意之聯絡及行為之分擔，均為共同正犯。被告先後多次犯行，時間緊接，罪名
    相同，顯係基於概括犯意為之，應論以連續犯一罪，並加重其刑。爰審酌被告乘
    他人經濟窘迫之際，重利盤剝，妨害社會經濟秩序及其犯罪之手段、所生危害及
    犯罪後已有悔意，目前從事檳榔銷售工作等一切情狀，量處如主文所示之刑，並
    諭知易科罰金之折算標準，以資懲儆。
據上論斷，應依刑事訴訟法第二百九十九條第一項前段、刑法第二十八條、第三百四
十四條、第五十六條、第四十一條、罰金罰鍰提高標準條例第一條前段、第二條，判
決如主文。
本案經檢察官蔡和憲到庭執行職務。
中    華    民    國      八十九      年      四       月     二十一    日
                                      臺灣基隆地方法院刑事第二庭
                                              法  官  陳  培  仁
右正本證明與原本無異。
對於本件判決如有不服，應於收受送達後十日內，向本院提出上訴書狀，上訴於臺灣
高等法院，並按他造當事人之人數附具繕本。
  書記官  張  堅  國
中    華    民    國      八十九      年      四       月     二十八    日


司法院資訊處製作；財團法人民間司法改革基金會備份。
